【裁判字號】    97,上訴,171
【裁判日期】    970425
【裁判案由】    違反毒品危害防制條例
【裁判全文】
臺灣高等法院高雄分院刑事判決         97年度上訴字第171號
上  訴  人
即  被  告  乙○○
選任辯護人  侯勝昌  律師
            陳裕文  律師
            陳政男  律師
上列上訴人因違反毒品危害防制條例案件，不服臺灣高雄地方法
院96年度訴字第3056號中華民國96年12月7日第一審判決（起訴
案號：臺灣高雄地方法院檢察署96年度偵字第12153 號），提起
上訴，本院判決如下：
     主  文
原判決撤銷。
乙○○販賣第二級毒品未遂，處有期徒刑肆年。扣案之甲基安非
他命壹包（驗後淨重零點陸玖捌公克，含包裝袋）沒收並銷燬之
；扣案之行動電話壹支（不含SIM 卡）沒收。
    事  實
一、乙○○（綽號「帳哥」）與甲○○係朋友關係，緣甲○○於
    民國96年4 月25日20時30分許，在高雄市○○區○○路75號
    「龍翔商務旅館」306 號房內，為警臨檢查獲其施用第二級
    毒品甲基安非他命犯行，甲○○向警方供述其施用之甲基安
    非他命係向乙○○所購買，並同意配合警方誘出乙○○，甲
    ○○乃於96年4 月25日21時37分許，以其0000000000號行動
    電話撥打乙○○所使用之0000000000號行動電話，向乙○○
    佯稱欲購買價值新臺幣 (下同)3,500 元 之甲基安非他命（
    起訴書誤為安非他命），乙○○明知甲基安非他命係毒品危
    害防制條例第2 條第2 項第2 款所列之第二級毒品，不得持
    有或販賣，竟意圖營利，基於販賣第二級毒品甲基安非他命
    之犯意，同意販賣甲基安非他命予甲○○，雙方約定交易時
    間及地點後，乙○○即攜帶其先前於同日晚上9 點許，在其
    高雄市○○區○○路601 巷28號7 樓住處附近，以2,000 餘
    元之代價，向綽號「阿明」之不詳姓名成年男子所購得之甲
    基安非他命1 包，於同日23時30分許至其住處中庭等候甲○
    ○進行交易時，為警查獲而未得逞，警方並當場在乙○○身
    上扣得第二級毒品甲基安非他命1 包（驗後淨重0.698 公克
    ）及乙○○所有供販賣第二級毒品甲基安非他命所用之0000
    000000號行動電話1 支。
二、案經高雄市政府警察局左營分局報告臺灣高雄地方法院檢察
    署檢察官偵查起訴。
    理  由
甲、有罪部分
一、證據能力方面
  (一)按被告以外之人（包括證人、鑑定人、告訴人、被害人及共
    同被告等）於檢察事務官、司法警察官或司法警察調查中所
    為之陳述，與審判中不符時，其先前之陳述具有較可信之特
    別情況，且為證明犯罪事實存否所必要者，得為證據，刑事
    訴訟法第159 條之2 定有明文。次按所稱「具有可信之特別
    情況」係屬於證據能力之要件，法院應比較其前後陳述時之
    外在環境及情況，以判斷何者較為可信，例如：陳述時有無
    其他訴訟關係人在場，陳述時之心理狀況、有無受到強暴、
    脅迫、詐欺、利誘等外力之干擾，法院辦理刑事訴訟案件應
    行注意事項第90條亦有明文。證人甲○○於警詢中所為之陳
    述，與其於原審法院審理中之陳述不符 (詳如後述)， 本院
    審酌上開警詢筆錄既出於證人甲○○之自由意識，並無受到
    強暴、脅迫、詐欺、利誘等外力之干擾，且其陳述時，被告
    並未在場，證人心理上未受干預，較無人情施壓或干擾，其
    證詞受污染之可能性較低，準此，證人甲○○在自由意識未
    受誘導或干擾之情形下，於警詢中所為之陳述，客觀上應具
    有較可信之特別情況，且為證明被告犯罪事實存否所必要，
    依上揭規定，證人甲○○於警詢中之證言自具有證據能力。
  (二)按被告以外之人於偵查中向檢察官所為陳述，除顯有不可信
    之情況者外，得為證據，刑事訴訟法第159 條之1 第2 項定
    有明文。偵查中對被告以外之人（包括證人、鑑定人、告訴
    人、被害人及共同被告等）所為之偵查筆錄，或被告以外之
    人向檢察官所提之書面陳述，性質上均屬傳聞證據。惟現階
    段刑事訴訟法規定檢察官代表國家偵查犯罪、實施公訴，依
    法其有訊問被告、證人及鑑定人之權，證人、鑑定人且須具
    結，而實務運作時，檢察官偵查中向被告以外之人所取得之
    陳述，原則上均能遵守法律規定，不致違法取供，其可信度
    極高，職是，被告以外之人前於偵查中已具結而為證述，除
    反對該項供述得具有證據能力之一方，已釋明「顯有不可信
    之情況」之理由外，不宜以該證人未能於審判中接受他造之
    反對詰問為由，即遽指該證人於偵查中之陳述不具證據能力
    。證人即警員張永坤於檢察官偵查中所為之陳述，既依法具
    結，且無顯不可信之情況，依上開說明，證人張永坤於偵查
    中之結證有證據能力，況證人張永坤已於原審審理中到庭接
    受詰問，對被告之對質詰問權之保障亦無不週。至於原審之
    辯人辯以證人張永坤於偵查中之證述未連續錄音云云，惟刑
    事訴訟法並無明文規定證人之詢問應連續錄音，上開辯護意
    旨容有誤會。
二、訊據被告乙○○固坦承認識甲○○，甲○○於案發當晚有撥
    打其使用之0000000000號電話聯絡，其於同日晚上9 點許，
    曾在住處附近，以2,000 多元之代價，向綽號「阿明」之成
    年男子購買甲基安非他命1 包，並於同日23時30分許，在住
    處中庭見到甲○○，扣案之甲基安非他命係自其身上查獲之
    事實，惟矢口否認有何販賣第二級毒品未遂犯行，辯稱：我
    的綽號不是「帳哥」，我向綽號「阿明」之成年男子購買甲
    基安非他命1 包是我自己要施用，當晚甲○○約我在住處中
    庭見面是要還我3,000 元云云。經查：
  (一)甲○○於96年4 月25日21時37分許，以0000000000號撥打被
    告使用之0000000000門號，與被告聯絡欲購買價值3,500 元
    之甲基安非他命後，被告即攜帶其先前原欲供己施用向綽號
    「阿明」之成年男子以2,000 餘元代價購得之甲基安非他命
    1 包，在其住處中庭準備販賣交付與甲○○，而與甲○○正
    在交談之際即為警查獲等情，業經證人即員警張永坤於原審
    結證稱：我接到檢舉，於96年4 月25日晚上在龍翔商務旅館
    306 號房查獲甲○○，該房內有甲基安非他命吸食器，甲○
    ○當場告訴我甲基安非他命是向「帳哥」買的，當時她不知
    「帳哥」之真實姓名，我要求甲○○以手機撥電話跟「帳哥
    」聯絡，按照之前向「帳哥」購買模式，說要跟他拿3,500
    元之甲基安非他命，甲○○就在我面前打電話給「帳哥」約
    定時間、地點，後來甲○○帶我們到查獲地點中庭等「帳哥
    」，我跟3 位同事一起過去，我們以甲○○為中心在旁找掩
    蔽等待「帳哥」出現，而被告下樓就走過去和甲○○講話，
    有看到被告的手伸入口袋，我們上前盤查，被告當場從褲袋
    拿出扣案甲基安非他命1 包，甲○○作筆錄時有指認被告就
    是「帳哥」等語（見原審卷頁64-70） ；證人張永坤於偵查
    中復結證稱：96年4 月25日有查獲甲○○施用甲基安非他命
    ，她有說係向「帳哥」買的，就請她打電話給「帳哥」，說
    要買甲基安非他命，約在本件住處中庭，甲○○有告訴我「
    帳哥」的特徵，待被告出現後就上前盤查，有查到1 包甲基
    安非他命，甲○○有指認被告就是「帳哥」等語（見偵卷17
    、18頁）；核與證人甲○○於警詢中證述：我使用00000000
    00門號行動電話打給綽號「帳哥」使用之0000000000門號行
    動電話，聯絡在被告住處中庭見面向他購買3,500 元之甲基
    安非他命，警方就帶我前往查緝，到被告住處中庭後，我坐
    在中庭椅子等「帳哥」下樓，「帳哥」走向我，我們正在交
    易毒品時，警方就將該男子查緝，「帳哥」就是為警查獲之
    乙○○（當場指證）等語相符（見警卷第12-15 頁）。此外
    ，並有在被告身上查獲之甲基安非他命晶體1 包及行動電話
    1 支扣案可稽。上開扣案之晶體1 包經檢驗結果呈甲基安非
    他命陽性反應，驗後淨重0.698 公克，有高雄醫學大學附設
    中和紀念醫院96年5 月22日檢驗報告1 份附卷可稽 (見偵1
    卷第25頁)。 而甲○○使用之0000000000門號分別於96年4
    月25日21時37分、22時44分撥打被告使用之0000000000門號
    各通話99秒、102 秒乙節，有0000000000門號、0000000000
    門號雙向通聯紀錄在卷可查（見偵1 卷頁32頁，原審卷第12
    8 、129 頁）。證人張永坤、甲○○之證詞核與上開事證相
    合，堪予採信。
  (二)被告於本院辯稱：案發當晚甲○○打電話給我，約我見面，
    是要還我3,000 元云云，惟其於警詢供述：甲○○打電話給
    我向我借錢500 元，所以我才走到樓下云云 (見警卷第6頁)
    ，另於原審羈押審查庭訊問時供稱：甲○○之前欠我2,000
    元，當天我們沒有電話聯絡，我是剛好遇見甲○○，就向她
    要錢云云 (見原審聲羈卷第6 頁)， 被告所供先後不一，均
    係飾卸之詞，不足採信。又證人甲○○於本院雖翻異前詞，
    改稱：我施用的甲基安非他命是向綽號「阿龍」買的，當天
    是配合警方打電話給販賣毒品的「阿龍」，不是被告云云，
    核與其先前於警詢中之指證及前開事證不符，自應以其警詢
    中之指訴較可採信，證人甲○○於本院之證詞應係故為迴避
    之詞，殊難採信。
  (三)按毒品係政府公告查禁之違禁物，每因執法機關強力查緝而
    物稀價漲，倘非具有雄厚資力之人，當無可能隨身自備大量
    毒品供販售營利，且毒品非具有一定知識及備有相關器具無
    以製造，一般人尚無從自製毒品出售營利，是以毒品黑市之
    提供者往往因是否具有暢通之毒品來源而有大盤、中盤、小
    盤、及零售者之區別，下游販毒者勢須向上游提供者調取毒
    品始能遂其販售毒品營利之目的。再者，非法販賣甲基安非
    他命係政府嚴予查緝之違法行為，且甲基安非他命無公定之
    價格，並可任意分裝、稀釋、添加其他成份或增減其份量，
    而每次買賣之價量，亦隨時依雙方關係之深淺、當時之資力
    、需求程度及對行情之認知等因素而異其標準，非可一概而
    論，因之販賣之獲利，除經坦承犯行，或帳冊價量均臻明確
    外，委難察得實情，而販賣之人從價差或量差中牟利方式雖
    異，惟其圖利之非法販賣行為則均相同，是縱未確切查得販
    賣賺取之實際差價，但除別有事證，足認係按同一價格轉讓
    ，確未牟利之情形外，尚難執此認非法販賣之事證有所不足
    ，致知過坦承者難辭重典，飾詞否認者反得逞僥倖，而失情
    理之平；且甲基安非他命價格昂貴，取得不易，苟無利可圖
    ，應無甘冒被查緝法辦之危險而平白為轉讓毒品之可能，是
    以縱被告販入與售出價格相同，亦應有加以稀釋，而從中賺
    取數量差價牟利之意圖及事實，應屬符合論理法則且不違背
    社會通常經驗之合理判斷。況被告自承扣案之甲基安非他命
    1 包係以2,000 餘元向人購買，倘被告販賣該甲基安非他命
    予證人甲○○3,500 元既遂，被告自可賺取中間價差，被告
    顯有販賣第二級毒品甲基安非他命圖利之意圖甚明。
  (四)綜上所述，被告所辯核係卸責之詞，不足採信。本件事證明
    確，被告販賣第二級毒品甲基安非他命未遂犯行洵堪認定。
三、按甲基安非他命係毒品危害防制條例第2 條第2 項所管制之
    第二級毒品，不得販賣及持有。核被告所為，係犯毒品危害
    防制條例第4 條第2 項、第6 項之販賣第二級毒品未遂罪，
    被告已著手於販賣第二級毒品行為之實行而不遂，為未遂犯
    應依刑法第25條第2 項規定減輕其刑。被告販賣甲基安非他
    命前持有甲基安非他命之低度行為，應為販賣之高度行為所
    吸收，不另論罪。
乙、不另為無罪諭知部分
一、公訴意旨另以：被告於96年4 月25日8 時許，以行動電話00
    00000000號與甲○○所使用之行動電話0000000000號聯繫甲
    基安非他命交易時地及數量後，旋於半小時後，在高雄市○
    ○區○○路75號「龍翔商務旅館」306 號房內，販賣價值1,
    000 元之安非他命1 包予甲○○，嗣為警於同日20時30分許
    ，在306 號房臨檢查獲甲○○，並扣得甲○○所有之吸食器
    1 組、吸管鏟子1 支等物，因認被告涉犯毒品危害防制條例
    第4 條第2 項販賣第二級毒品既遂罪嫌云云。
二、訊據被告堅決否認有販賣第二級毒品既遂犯行，辯稱：我沒
    有使用0000000000號行動電話，也沒有在龍翔商務旅館販賣
    甲基安非他命給甲○○等語。經查：
  (一)上開事實，雖經證人甲○○於警詢中指訴綦詳，而甲○○所
    使用之0000000000門號行動電話分別於96年4 月25日8 時38
    分許、8 時45分許、9 時20分許、9 時33分許、9 時43分許
    、10時37分許，撥打0000000000門號行動電話，各通話39、
    91、88、68、81、19秒等情，有0000000000通聯紀錄可參（
    見偵1 卷第31頁），甲○○於上開時間有以其行動電話與門
    號0000000000行動電話持有人通聯之事實，堪以認定。
  (二)被告否認為0000000000門號行動電話使用人，而被告為警查
    獲當時，身上並無該門號之行動電話，則該門號行動電話是
    否為被告所持有使用，尚非無疑。又上開通聯紀錄僅能證明
    甲○○有與0000000000門號使用人通話之事實，不足以證明
    甲○○通話之對象即為被告。再0000000000門號之申請人為
    孫海龍，於96年11月8 日查詢時係使用中 (正常開通)等 情
    ，有台灣大哥大資料查詢表1 份附卷可憑 (見原審卷第111
    頁)； 而被告住處電話00-0000000申請人亦為孫海龍，則為
    被告所是認；另0000000000門號有多次撥打被告住處市內電
    話00-0000000乙節，則有0000000000門號通聯紀錄在卷可查
    （見原審卷第139 頁）。然此僅能證明被告住處之電話及00
    00000000門號行動電話之申請人均係孫海龍，及0000000000
    門號行動電話與被告住處電話曾有通話紀錄之事實。惟被告
    住處使用以孫海龍名義申請之電話之事實，尚不足以推論被
    告必然有使用孫海龍名義申請之0000000000門號行動電話，
    而0000000000門號行動電話與被告住處電話通聯之事實亦不
    能據以推認被告即為該0000000000門號行動電話使用人。況
    且，被告於96年4 月25日晚上為警查獲後即遭羈押迄今，而
    據前開台灣大哥大資料查詢表所示，該0000000000門號行動
    電話於被告遭羈押後，仍正常開通使用中，準此，該000000
    0000門號行動電話於案發當日是否由被告持有使用，即有可
    疑。
  (三)綜上所述，本件並無積極證據足以證明被告有使用00000000
    00門號行動電話販賣第二級毒品甲基安非他命予證人甲○○
    之犯行，殊難以證人甲○○於警詢中之指訴為唯一證據遽定
    被告有販賣第二級毒品既遂犯行。公訴人所舉證據不能證明
    被告確有此部分犯行，此外，復查無其他確切之證據堪認被
    告有公訴意旨所指犯行，應認為不能證明被告犯罪。此部分
    本應為無罪之諭知，惟公訴人認此部分與前開有罪部分，具
    有集合犯之包括一罪關係，爰不另為無罪之諭知。
丙、撤銷原判決之理由
一、被告犯販賣第二級毒品未遂罪事證明確，原審據以論處被告
    罪刑，固非無見。惟查：(一)前述不另為無罪諭知部分，原審
    未詳為推求，遽為論罪科刑之判決，即有未恰。(二)原判決理
    由欄說明被告犯販賣第二級毒品未遂罪，應依法減輕其刑，
    據上論斷欄卻漏引刑法第25條第2 項，亦有未合。被告上訴
    意旨否認販賣第二級毒品未遂犯行，雖無理由，惟其指摘原
    判決就販賣第二級毒品既遂部分論處罪刑為不當，則屬有據
    ，且原判決另有前開可議之處，自應由本院將原判決撤銷改
    判。爰審酌毒品危害防制條例列管毒品之製造、販賣、流通
    、持有，該等行為危害社會秩序及國人身體健康至鉅，被告
    猶販賣第二級毒品甲基安非他命，欠缺守法觀念，應予非難
    ，犯後飾詞狡辯，毫無悔意等一切情狀，量處如主文第2 項
    所示之刑，以資懲儆。
二、扣案之甲基安非他命1 包（驗後淨重0.698 公克），係第二
    級毒品，而該包裝袋1 只，因已難與甲基安非他命析離，自
    應視為甲基安非他命之一部分，均應依毒品危害防制條例第
    18條第1 項規定，宣告沒收銷燬。而上開甲基安非他命因鑑
    驗耗損部分，業經滅失，無庸為沒收銷燬之諭知。另扣案搭
    配門號0000000000使用之行動電話1 支，為被告所有，業經
    被告供明在卷（見原審卷頁115） ，且為被告販賣毒品之聯
    絡工具，係供本件販賣毒品犯罪所用之物，應依毒品危害防
    制條例第19條第1 項規定宣告沒收；至於該門號0000000000
    SIM 卡用戶名稱係孫良，並非被告所有，有該門號查詢資料
    可佐 (見原審卷第125 頁)， 自不予宣告沒收。
據上論結，應依刑事訴訟法第369 條第1 項前段、第364 條、第
299 條第1 項前段，毒品危害防制條例第4 條第2 項、第6 項、
第18條第1 項、第19條第1 項，刑法第11條、第25條第2 項，判
決如主文。
本案經檢察官陳建年到庭執行職務。
中    華    民    國    97    年    4     月    25    日
                  刑事第九庭    審判長法  官  莊秋桃
                                      法  官  裕斗
                                      法  官  范惠瑩
以上正本證明與原本無異。
如不服本判決應於收受本判決後10日內向本院提出上訴書狀，其
未敘述上訴理由者，並得於提起上訴後10日內向本院補提理由書
狀（均須按他造當事人之人數附繕本）「切勿逕送上級法院」。
中    華    民    國    97    年    4     月    25    日
                                      書記官  吳華榮
附錄本判決論罪之法條：
毒品危害防制條例第4條
製造、運輸、販賣第一級毒品者，處死刑或無期徒刑；處無期徒
刑者，得併科新臺幣 1 千萬元以下罰金。
製造、運輸、販賣第二級毒品者，處無期徒刑或7 年以上有期徒
刑，得併科新臺幣7 百萬元以下罰金。
製造、運輸、販賣第三級毒品者，處5 年以上有期徒刑，得併科
新臺幣5 百萬元以下罰金。
製造、運輸、販賣第四級毒品者，處3 年以上10年以下有期徒刑
，得併科新臺幣3 百萬元以下罰金。
製造、運輸、販賣專供製造或施用毒品之器具者，處1 年以上7
年以下有期徒刑，得併科新臺幣1 百萬元以下罰金。
前五項之未遂犯罰之。


司法院資訊處製作；財團法人民間司法改革基金會備份。
